臺灣高等法院刑事判決
109年度上訴字第2954號
上  訴  人  
即  被  告  蘇信雄



義務辯護人  吳柏儀律師
上列上訴人即被告因毒品危害防制條例案件，不服臺灣新北地方
法院109年度訴字第134號，中華民國109年6月5日第一審判決（
起訴案號：臺灣新北地方檢察署108年度偵字第26464、26466、3
1975、32341號、108年度毒偵字第5102號），提起上訴，本院判
決如下：
    主  文
上訴駁回。
    事  實
一、蘇信雄明知海洛因係毒品危害防制條例第2條第2項第1款所
    列管之第一級毒品，依法不得販賣、轉讓，仍先後為下列行
    為：
  ㈠意圖營利，基於販賣第一級毒品之犯意，分別於附表一編號1
    、2「聯絡時間及方式」欄所示時間，以行動電話與李文通
    、柯沅其所持用之行動電話聯絡後，於如附表一編號1、2 
    「交易或轉讓時間、地點」欄所示時間、地點，各以如附表
    一編號1、2「交易或轉讓方式」欄所示價格、數量，販賣第
    一級毒品海洛因予李文通、柯沅其各1次。
  ㈡與潘毅慈（已死亡，經原審另為公訴不受理判決）共同基於
    轉讓第一級毒品之犯意，於附表一編號3「聯絡時間及方式
    」欄所示時間，由潘毅慈與徐明君所持用之行動電話聯絡後
    ，於如附表一編號3「交易或轉讓時間、地點」欄所示時間
    、地點，以如附表一編號3「交易或轉讓方式」欄所示方式
    轉讓第一級毒品海洛因予徐明君。
  ㈢意圖營利，與潘毅慈（已死亡，經原審另為公訴不受理判決
    ）共同基於販賣第一級毒品之犯意聯絡，分別於如附表一編
    號4、5「聯絡時間及方式」欄所示之時間，由蘇信雄以行動
    電話與張喜益所持用之行動電話聯絡後，先後於如附表一編
    號4、5「交易或轉讓時間、地點」欄所示時間、地點，以如
    附表一編號4、5「交易或轉讓方式」欄所示價格、數量，販
    賣第一級毒品海洛因予張喜益2次。嗣於民國108年8月1 日8
    時30分許，經警持法院核發之搜索票至新北市○○區○○路0段0
    00號6樓1室蘇信雄、潘毅慈居所搜索，扣得如附表二所示之
    物。
二、案經宜蘭縣政府警察局移送臺灣新北地方檢察署檢察官偵查
    起訴。
    理  由
壹、證據能力
    本判決以下所引具傳聞性質之各項供述證據經本院於審理期
    日調查證據時提示並告以要旨後，當事人及辯護人均未爭執
    證據能力，迄於本院言詞辯論終結時，復未聲明異議，經本
    院審認結果，上開證據均無違法取得或證明力明顯偏低之瑕
    疵，以之作為證據應屬適當，依刑事訴訟法第159條之5之規
    定，認有證據能力。至其餘以下本件認定事實所引用之非供
    述證據，並無證據證明係公務員違背法定程序所取得，亦無
    刑事訴訟法第159條之4顯有不可信之情況與不得作為證據之
    情形，且經本院於審理期日依法進行證據之調查、辯論，亦
    應有證據能力。
貳、實體部分：
一、認定犯罪事實所憑之證據及理由
  ㈠上揭事實，迭據被告蘇信雄於偵查、原審及本院均坦承不諱
    （見108年度偵字第26464號卷一第483-488頁、原審卷第262
     頁、本院卷第144頁、151頁），核與附表一「證據出處」
    欄所示證人即同案被告潘毅慈、證人李文通、柯沅其、徐明
    君、張喜益於警詢及偵訊中之證述相符，復有附表一「證據
    出處」欄所示通訊監察譯文及監視器錄影畫面截圖在卷可稽
    ，足認被告之自白與事實相符。
　㈡又販賣毒品係違法行為，非可公然為之，且毒品可任意分裝
    、增減份量、調整純度，其價格並隨時依交易雙方之關係、
    資力、需求量、對行情之認知、來源是否充裕、查緝是否嚴
    緊、購買者被查獲時供出來源之風險評估等因素而變動，既
    無公定價格，亦無法一概而論；因而販賣之利得，除經坦承
    犯行，或帳冊價量均臻明確外，委難察得實情。然衡以毒品
    價格昂貴且不易取得，其販賣行為涉及重罪，並為治安機關
    所嚴加查緝，若販賣毒品之人無利可圖，應無冒著被查獲之
    風險而平白攜帶毒品往返送交他人、自曝於險之理，故販賣
    毒品之人有從中賺取價差或量差而牟利之意圖及事實，應屬
    合理認定，有最高法院107年度台上字第140號判決意旨可資
    參照。查被告與事實欄一㈠、㈢所示之交易對象李文通、柯沅
    其、張喜益並非至親，且如附表一編號1、2、4 、5「證據
    出處」欄所示監聽譯文中亦有「10拉」、「他真的是差1多
    啦」、「早上天哥拿給你的他要收兩百」、「早上天哥那個
    現金500先拿來」、「早上他拿0.1給你耶」等就毒品數量、
    價格為討論之對話，倘被告未從中賺取差價、貪圖小利，豈
    有甘冒涉犯販賣毒品罪刑之重典而交易毒品海洛因之理，其
    主觀上具有營利之意圖，應堪認定。
　㈢綜上，本件事證明確，被告犯行洵堪認定，應予依法論科。
二、論罪
  ㈠按行為後法律有變更者，適用行為時之法律，但行為後之法
    律有利於行為人者，適用最有利於行為人之法律，現行刑法
    第2條第1項定有明文。查被告行為後，毒品危害防制條例第
    4條第1項、第2項業經總統於109年1月15日修正公布，並自
    同年7月15日生效，其中⒈修正後毒品危害防制條例第4條第1
    項規定「製造、運輸、販賣第一級毒品者，處死刑或無期徒
    刑；處無期徒刑者，得併科新臺幣3,000萬元以下罰金」，
    而修正前毒品危害防制條例第4條第1項規定：「製造、運輸
    、販賣第一級毒品者，處死刑或無期徒刑；處無期徒刑者，
    得併科新臺幣2,000萬元以下罰金」，修正後新法將罰金刑
    提高，並非較有利於被告，經比較新舊法結果，自以行為時
    之修正前毒品危害防制條例第4條第1項規定有利於被告；⒉
    毒品危害防制條例第17條第2項之規定雖亦經修正，然因被
    告於偵查、原審及本院均自白本案犯行，故依修正前後之規
    定，被告均得減輕其刑，即無有利或不利之情形，無庸為新
    、舊法之比較（最高法院97年度第2次刑事庭會議決議意旨
    可參）。
　㈡核被告就事實欄一㈠、㈢所為，均係犯修正前毒品危害防制條
    例第4條第1項之販賣第一級毒品罪；就事實欄一㈡所為，係
    犯毒品危害防制條例第8條第1項之轉讓第一級毒品罪。被告
    與潘毅慈就事實欄一㈡、㈢犯行，有犯意聯絡及犯行分擔，均
    為共同正犯。
　㈢又被告所為4次販賣第一級毒品、1次轉讓第一級毒品，均犯
    意各別，行為互殊，應予分論併罰。　　　　
  ㈣累犯：
　　被告前因施用毒品案件，經臺灣新北地方法院以103年度審
    訴字第866號判處有期徒刑6月，經本院駁回上訴確定，於10
    3年11月3日易科罰金執行完畢，有本院被告前案紀錄表1份
    在卷可稽，其於徒刑執行完畢後5年內再犯本件有期徒刑以
    上之前揭各罪，均為累犯。考量被告構成累犯之前案係毒品
    案件，於執行完畢後，竟不知警惕，仍為本案4次販賣及1次
    轉讓海洛因之犯行，足見其對刑罰之反應力薄弱，參酌司法
    院大法官第775號解釋意旨，認應依刑法第47條第1項規定除
    販賣第一級毒品罪之法定刑為死刑、無期徒刑部分依法不得
    加重外，均加重其刑。
  ㈤按犯第4條至第8條之罪於偵查及審判中均自白者，減輕其刑
    ，毒品危害防制條例第17條第2項定有明文。查被告於偵查
    及審理中均自白本案販賣及轉讓第一級毒品犯行，均應依上
    開規定減輕其刑。
　㈥依刑法第59條規定酌減其刑（販賣第一級毒品部分）：
　　被告4次販賣第一級毒品之犯行固值非難，惟其所販賣第一
    級毒品數量甚少，販賣金額亦僅200元至1000元不等，對社
    會治安危害程度較低，與為求鉅額獲利販賣大量毒品之情形
    有別，而販賣第一級毒品罪之法定刑為死刑或無期徒刑，經
    依毒品危害防制條例第17條第2項之規定減刑後科處最低刑
    度仍為有期徒刑15年，與其犯罪情節相較，仍屬情輕法重，
    在客觀上足以引起一般之同情，而有顯可堪憫恕之處，故就
    其所犯販賣第一級毒品罪部分，均依刑法第59條規定酌減其
    刑，並依法先加後減及遞減之。至其所犯轉讓第一級毒品罪
    部分，其法定刑為1年以上7年以下有期徒刑，得併科新臺幣
    1百萬元以下罰金，依其犯罪情形，並無情輕法重，縱科以
    最低刑度猶嫌過重之情形，自無刑法第59條規定之適用。
三、駁回上訴之理由：
  ㈠原審以被告犯行事證明確，依法論科，並審酌被告無視政府
    制定毒品危害防制條例杜絕毒品犯罪之禁令，自行或與他人
    共同販賣第一級毒品牟利，或轉讓第一級毒品，均足以助長
    毒品之流通與氾濫，販賣毒品之數量、金額、對象人數非鉅
    ，對於社會治安之危害程度較為有限，兼衡被告之素行（構
    成累犯之前科除外）、偵審均坦承犯行、犯罪之動機、手段
    、情節及與同案被告潘毅慈之分工情形，自陳高中畢業之智
    識程度，送雞肉為業，月收入約3萬5000元，未婚無子女，
    無兄弟姊妹，父親已過世，尚有母親需要其扶養之家庭生活
    及經濟狀況等一切情狀，分別量處有期徒刑7年6月（2次）
    、7月、7年7月（2次），並定應執行刑有期徒刑9年，及就
    扣案之毒品海洛因宣告沒收銷燬；未扣案之內含門號000000
    0000、0000000000之手機各1支、扣案之內含門號000000000
    0號SIM卡之手機1支（即附表二編號14之手機，原審誤載為
    未扣案），認係供被告販賣、轉讓第一級毒品所用之物，應
    依毒品危害防制條例第19條第1項、刑法第38條第4項規定沒
    收追徵；扣案之附表二編號4、8所示之物，認係被告所有，
    供犯罪所用、預備供犯罪之用，依法宣告沒收；復依刑法第
    38條之1第1項、第3項規定沒收追徵被告未扣案之各次販賣
    毒品所得。核其認事用法、量刑及沒收之諭知均無不當，應
    予維持。至被告行為後，毒品危害防制條例第4條第1項規定
    業經修正施行，已如前述，原判決雖未及比較新舊法，惟因
    經比較新舊法結果，仍適用修正前規定，即於判決結果並無
    影響，核無撤銷之必要，併此說明。
　㈡被告以原審量刑過重，請求從輕量刑為由，提起上訴云云（
    見本院卷第144、152頁）；其辯護人並主張應依刑法第59條
    規定酌減其刑（見本院卷第152頁）。惟按量刑係法院就繫
    屬個案之犯罪所為之整體評價，為事實審法院得依職權裁量
    之事項，苟其量刑已以行為人之責任為基礎，並斟酌刑法第
    57條各款所列之情狀，在法定刑度內酌量科刑，無偏執一端
    ，或濫用其裁量權限，致明顯失出失入之情形，自不得任意
    指為不當或違法。原審量刑時已審酌刑法第57條各款所列關
    於刑罰量定之相關情狀，客觀上並未逾越法定刑度或濫用其
    裁量權限，核屬事實審法院量刑職權之適法行使，實難認有
    過重之處。又被告所犯販賣第一級毒品罪，已依刑法第59條
    規定酌減其刑，另所犯轉讓第一級毒品罪，並無刑法第59條
    規定之適用，亦說明如前，是被告執前詞提起上訴，並無理
    由，應予駁回。
據上論結，應依刑事訴訟法第368條，判決如主文。　　
本案經檢察官吳育增提起公訴，檢察官蔡名堯到庭執行公訴。　
中　　華　　民　　國　　109 　年　　11　　月　　24　　日
                  刑事第十七庭  審判長法　官 鄭水銓
                                      法　官 沈君玲
                                      法　官 李世華
以上正本證明與原本無異。
如不服本判決，應於收受送達後20日內向本院提出上訴書狀，其
未敘述上訴之理由者並得於提起上訴後20日內向本院補提理由書
（均須按他造當事人之人數附繕本）「切勿逕送上級法院」。
                                      書記官 莊佳鈴
中　　華　　民　　國　　109 　年　　11　　月　　24　　日
附錄：本案論罪科刑法條全文　　　　　　　　　　　　　　　
修正前毒品危害防制條例第4條第1項
製造、運輸、販賣第一級毒品者，處死刑或無期徒刑；處無期徒
刑者，得併科新臺幣2千萬元以下罰金。
毒品危害防制條例第8條第1項
轉讓第一級毒品者，處1年以上7年以下有期徒刑，得併科新臺幣
1百萬元以下罰金。　　　　
附表一
編號 聯絡時間及方式 交易或轉讓時間、地點 交易或轉讓方式 證據出處 備  註  1 自108年3月31日9時53分許至同日15時20分許，李文通以行動電話0000000000號與蘇信雄持用之行動電話0000000000號聯繫 108年3月31日15時20分許，在新北市中和區員山路之公墓旁某停車場 蘇信雄以新臺幣（下同）1千元之價格，販賣0.3公克之海洛因予李文通。 1.被告蘇信雄於警詢及偵查之自白（見108偵26464號卷一〈下稱偵卷一〉第15-17、484頁） 2.證人李文通於警詢及偵查之證述（見偵卷一第193、194頁、108偵26464號卷二〈下稱偵卷二〉第59-61頁） 3.通訊監察譯文（見偵卷二第143頁） 即起訴書之犯罪事實 一㈠  2 自108年6月1日10時11分許至48分許，柯沅其以行動電話0000000000號與蘇信雄持用之行動電話0000000000號聯繫 108年6月1 日11時許，在新北市土城區金城路3段之某統一便利超商附近 蘇信雄以1千元之價格，販賣0.1公克之海洛因予柯沅其。 1.被告蘇信雄於警詢及偵查之自白（見偵卷一第17-19、484頁） 2.證人柯沅其於警詢及偵查之證述（見偵卷一第251-253頁、偵卷二第121-123頁）。 3.通訊監察譯文（見偵卷二第147頁） 即起訴書之犯罪事實 一㈤  3 自108年6月19日22時59分許（起訴書誤載為10時59分）至同日23時10分許，由潘毅慈以行動電話0000000000號與徐明君持用之行動電話0000000000號聯繫 108 年6 月19日22時59分後之某時於徐明君之新北市○○區○○街000 巷00弄0號之住處 潘毅慈將蘇信雄交付之海洛因0.45公克轉讓予徐明君，徐明君則交付0.5 公克甲基安非他命予潘毅慈。嗣由蘇信雄與潘毅慈朋分上開換得之甲基安非他命。 1.被告蘇信雄於偵查之自白（見偵卷一第488頁）。 2.被告潘毅慈於警詢及偵查之證述（見偵卷一第469頁、108偵26466卷一〈下稱偵卷三〉第246頁） 3.證人徐明君於警詢及偵查之證述（見偵卷三第171-173頁、偵卷一第492-4頁） 4.通訊監察譯文（見偵卷三第197頁） 即起訴書犯罪事實 一㈦  4 於108年7月3日7時許，張喜益以行動電話0000000000號與蘇信雄持用之行動電話0000000000號聯繫 108年7月3 日7時許，於新北市○○區○○路0段000號前 蘇信雄將海洛因0.1公克放在車牌號碼000-000號普通重型機車（下稱A車）置物箱內後，通知張喜益至左列地點拿取海洛因，並由潘毅慈於108年7月3日17時20分許，以行動電話0000000000號聯繫張喜益，以索取海洛因價金200元，並由潘毅慈收取後交給蘇信雄。 1.被告蘇信雄於偵查之自白（見偵卷一第485頁）。 2.被告潘毅慈於警詢及偵查之證述（見偵卷一第443-445頁、偵卷三第243 頁）。 3.證人張喜益於警詢及偵查之證述（見偵卷一第294、295頁、108偵26466卷二〈下稱偵卷四〉第183頁）。 4.通訊監察譯文（見偵卷二第153 頁） 5.監視器錄影畫面截圖（見偵卷一第309、310頁） 即起訴書之犯罪事實 一  5 自108年7月6 日11時許至同日11時36分許，張喜益以行動電話0000000000號與蘇信雄持用之行動電話0000000000號聯繫 108年7月6 日11時許，在新北市○○區○○路0段000號前 蘇信雄於108年7月6日11時42分許，將海洛因0.1公克放在停放左列地點之A車置物箱內，張喜益隨即至左列地點拿取海洛因，再由潘毅慈於同日19時29分許，以左列行動電話聯繫張喜益，以索取付海洛因之價金500 元，並由潘毅慈收取後交給蘇信雄。 1.被告蘇信雄於偵查之自白（見偵卷一第486頁）。 2.被告潘毅慈於警詢及偵查之證述（見偵卷一第445-449頁、偵卷三第244頁） 3.證人張喜益於警詢及偵查之證述（見偵卷一第296-298頁、偵卷四第185頁）。 4.通訊監察譯文（見偵卷二第153-155 頁） 5.監視器錄影畫面截圖（見偵卷一第310-313頁）。 即起訴書之犯罪事實 一 
附表二：
編號 物品名稱及數量 所有人 備註  1 第一級毒品海洛因18包（共淨重18.06公克，驗餘淨重18公克，純質淨重共3.98公克） 蘇信雄 慈濟大學濫用藥物檢驗中心108 年8 月16日鑑定書、法務部調查局濫用藥物實驗室108年12月27日鑑定書（見偵卷一第499、537頁）（宣告沒收銷燬）  2 第二級毒品甲基安非他命1包（毛重0.5279公克） 潘毅慈 慈濟大學濫用藥物檢驗中心108年8月16日鑑定書（見偵卷一第503頁）  3 研磨機1支 蘇信雄   4 電子磅秤1臺 蘇信雄 供犯罪所用（宣告沒收）  5 玻璃球1盒 蘇信雄   6 注射針筒2盒 蘇信雄   7 吸食器1組 蘇信雄   8 分裝袋1包 蘇信雄 預備供犯罪之用（宣告沒收）  9 三星牌藍色手機1支 蘇信雄 含門號不詳之SIM卡2張，無證據與本案有關  10 SIM卡6張及記憶卡3張 蘇信雄 SIM卡之門號各為0000000000、0000000000、0000000000，其餘3張SIM卡門號不詳。  11 現金21500元 蘇信雄   12 三星牌銀色手機1支 潘毅慈 內有門號SIM卡1張  13 HTC牌黑色手機、ASUS牌黑色手機、三星牌金色手機、ASUS牌銀色手機各1支 潘毅慈 手機內均無SIM卡  14 OPPO牌手機1支 潘毅慈 內有門號0000000000號之SIM卡1張，為供被告犯事實欄一㈡、㈢之罪所用之物（宣告沒收）  15 吸食器1組 潘毅慈